【裁判字號】    98,抗,88
【裁判日期】    980225
【裁判案由】    清償票款強制執行
【裁判全文】
臺灣高等法院臺中分院民事裁定  98年度抗字第88號
抗  告  人  台灣金聯資產管理股份有限公司
法定代理人  甲○○
抗告人因與相對人丙○○、乙○○間強制執行事件，對於中華民
國97年12月30日臺灣苗栗地方法院97年度執字第14915號所為裁
定提起抗告，本院裁定如下：
    主  文
抗告駁回。
抗告程序費用由抗告人負擔。
    理  由
一、抗告人於原執行法院聲請將系爭不動產交付強制管理，其聲
    請意旨略以：債務人之不動產經查封後，若僅待拍賣程序，
    而令不動產處於閒置狀態，或由債務人及第三人不當管理使
    用，對債權人顯非公允，並使不動產之占有關係複雜，不但
    無助於債權之滿足，亦將影響拍賣程序中他人進場競標之意
    願。為使不動產之價值增加，及避免債務人及第三人不法利
    用及占有，而妨礙拍定後之點交程序，將系爭不動產交付強
    制管理，將有助於債務人債務之清償，符合當事人間利益及
    社會公義之要求，為此聲請准予強制管理等語。
二、原執行法院則以本件執行之苑裡鎮○○段399、400地號土地
    ，分別係債務人乙○○、丙○○與案外人李文其分別共有，
    若准予強制管理，有關系爭不動產之使用管理，易生爭執，
    影響共有人李文其之權益，性質上是否許可，即非無疑，且
    考量上開土地及坐落其上之28建號建物，均為債務人耕作使
    用及自住，倘管理人將之出租於第三人時，則因基地或耕地
    之出租，法律對於承租人有特別保護之規定，將妨礙拍賣，
    自不能認為適當，因認抗告人之聲請准予強制管理為無理由
    ，爰裁定駁回之。
三、抗告意旨略以：本案標的之一，建號340號建物及其增建部
    分（未辦保存登記建物）為債務人乙○○專有，該建物、增
    建部分及其周邊水泥空地（約86坪）所佔面積，皆未逾越債
    務人所有土地持分，故如僅就該建物、增建部分及其週邊水
    泥用地部分予以強制管理，應當不致損及第三共有人之權益
    。另據債務人乙○○於查封時自陳，現已別居他處，僅一個
    星期回去查看一次；又該建物部分既非耕地，且本案係建物
    併同基地拍賣，法律上於此並無對承租人有特別保護之規定
    ，而致妨礙拍賣程序之進行。本案標的佔地面積甚廣，僅土
    地部分合計約1,373坪，惟屬持分及農業用地，出售不易，
    自89年迄今，已歷3次執行未果，如未能更以強制管理方式
    進行收益，債權人之債權恐遲未能受償，將嚴重損及債權人
    之權益。縱原法院認共有土地部分無強制管理之可能，懇請
    再行斟酌就本案建物部分仍有強制管理之實益云云。
四、按已查封之不動產，執行法院得因債權人之聲請或依職權命
    付強制管理，強制執行法第103條固定有明文。惟此所謂之
    強制管理，乃指對於已查封之不動產，不經拍賣程序逕行交
    付強制管理者而言，即由執行法院將查封之債務人之不動產
    ，以命令交付債權人或適當之第三人管理，而以管理所得之
    收益清償債務之方法，此與同法第95條所定於拍賣程序中，
    經二次減價拍賣而未拍定之不動產命付強制管理者不同。執
    行法院依強制執行法第103條規定，對於已查封之不動產命
    付強制管理者，應以該不動產在相當期間內，其收益於扣除
    管理費用及其他必需之支出後，足以清償債權額及債務人應
    負擔之費用者為準（參見辦理強制執行事件應行注意事項59
    ），故查封之不動產如無收益，或其收益於扣除管理費用及
    其他必需之支出後，已不足清償債權人之債權額及債務人應
    負擔之費用者，即不得依上開規定命付強制管理（臺灣高等
    法院84年度抗字第215號裁定參照）。本件查封之土地及建
    物，現由債務人自住使用、無出租，為債權人所陳明，有97
    年12月5日查封筆錄附於執行卷宗可稽，本件執行標的顯然
    無積極之收益，雖在客觀上可認為債務人受有相當於租金之
    消極利益，然強制管理，乃係以債務人之不動產上之收益，
    清償債權為目的，若因強制管理之實施，須命債務人交出相
    當於租金之消極利益，則將使債務人受更大之事實上或經濟
    上之不利益，自應不予許可。本件抗告人即債權人對於查封
    之債務人之不動產，依強制執行法第103條規定聲請命付強
    制管理，自屬不應准許。原裁定以本件執行標的為債務人乙
    ○○、丙○○與案外人李文其分別共有，若准予強制管理，
    有關系爭不動產之使用管理，易生爭執，影響共有人李文其
    之權益，且執行標的均為債務人耕作使用及自住，倘管理人
    將之出租於第三人時，則因基地或耕地之出租，法律對於承
    租人有特別保護之規定，將妨礙拍賣為由，而駁回抗告人之
    聲請，理由固有不同，然則結論並無二致。從而，抗告意旨
    指摘原裁定不當，聲明廢棄，並無理由，應予駁回。
五、據上論結，本件抗告為無理由，應依強制執行法第30條之1
    、民事訴訟法第495條之1第1項、第449條第1項、第78條、
    第95條，裁定如主文。
中    華    民    國    98    年    2     月    25    日
                  民事第五庭    審判長法  官  林陳松
                                      法  官  鄭金龍
                                      法  官  王重吉
以上正本係照原本作成。
再為抗告應以適用法規顯有錯誤為理由。
如提起再抗告者應於裁定送達後十日內向本院提出抗告理由狀（
須按照他造人數附具繕本）並繳納抗告裁判費新臺幣壹仟元，同
時委任律師或具有律師資格之關係人為代理人。
                                      書記官  林玉惠
中    華    民    國    98    年    2     月    25    日
                                                      Ｖ


司法院資訊處製作；財團法人民間司法改革基金會備份。
